【裁判字號】    97,抗,228
【裁判日期】    970917
【裁判案由】    訴訟救助
【裁判全文】
臺灣高等法院高雄分院民事裁定           97年度抗字第228號
抗  告  人  丙○○
            乙○○
上列抗告人因與相對人甲○○等2人間訴訟救助事件，對於民國
97年6月25日臺灣高雄地方法院97年度審救字第76號所為裁定提
起抗告，本院裁定如下：
    主  文
抗告駁回。
抗告訴訟費用新台幣壹仟元由抗告人連帶負擔。
    事實及理由
一、抗告意旨略以：抗告人丙○○與相對人丁○○係父子關係，
    丁○○曾於87年間以丙○○名下之高雄市○○段十二小段
    1233地號土地（下稱系爭土地）設定抵押，向彰化銀行借款
    新台幣（下同）800 萬元，但自90年中後就不知去向，未再
    繳納利息，而由丙○○籌款繳納，應有餘資，且丁○○另有
    積欠卡債，故其在銀行雖無存款，稅務資料亦無收入紀錄，
    應係怕銀行扣押之緣故。況且，丁○○既要生活，又需扶養
    成年、尚就學中之2 子甲○○、盧彥愷，其中甲○○為精神
    病患者，丁○○應有其他收入來源。另丁○○近2 、3 年間
    ，多次無故對抗告人及甲○○學校師長等提出刑事告訴訟，
    均經不起訴處分或以他案簽結，足認抗告人等並無犯罪的具
    體事實，故相對人對抗告人提起侵權行為損害賠償訴訟（訴
    訟標的金額1600萬元），亦顯無勝訴之望，應予駁回訴訟救
    助之聲請云云。
二、按當事人無資力支出訴訟費用者，法院應依聲請，以裁定准
    予訴訟救助；但顯無勝訴之望者，不在此限。民事訴訟法第
    107 條第1 項定有明文。所謂無資力係指窘於生活，且缺乏
    經濟上之信用者而言（最高法院18年抗字第260 號判例參照
    ）。
三、經查，(一)相對人以其無資力而聲請訴訟救助，既經提出綜合
    所得稅各類所得資料清單、財產歸屬資料清單及甲○○身心
    障礙中低收入證明書等資料以為釋明，丁○○並稱：其於87
    年間以丙○○所有系爭土地設定抵押借款，係作為立委競選
    經費，因競選失利，仍負債250 萬元，而伊名下原有坐落新
    庄段十三小段1332地號土地（應有部分4 分之1） ，則因設
    定抵押予彰化銀行，作為進出口業務押匯之信用狀額度，嗣
    於90年4 月初財務崩盤後，遭法院拍賣；其於90年4 月經商
    失敗離家，係靠朋友接濟，自90年11月間起，開始駕駛租用
    之中古計程車營業維生，並將微薄之收入交給妻陳美雪及2
    子作為生活費用等語，及提出丙○○寄發之存證信函、土地
    登記謄本為憑，參以丙○○寄發之存證信函上，一再指稱丁
    ○○負債累累，甚至質疑其寄給2 子之生活費是否自己所有
    等情，堪認相對人丁○○確已窘於生活，且缺乏經濟信用，
    為無資力之人。抗告人空言指稱丁○○實際仍有存款，或應
    有其他收入來源，而未提出足資證明之證據，顯不足採信。
    (二)抗告人固提出高雄地檢署檢察官不起訴處分書3 件，指稱
    不能證明抗告人等有犯罪事實等語。惟相對人與抗告人等之
    間侵權行為損害賠償訴訟，其認定事實、適用法律，並不受
    刑事案件認定事實之拘束。況且依相對人書狀所為陳述及提
    出之書證，非全然無據，核難認顯無勝訴之望。是相對人聲
    請訴訟救助，合於民事訴訟法第107 條之規定，應予准許，
    原審裁定准許相對人之聲請，核無不合。抗告人意旨仍執詞
    指摘原裁定不當，求予廢棄，為無理由，應予駁回其抗告。
據上論結，本件抗告為無理由，依民事訴訟法第495 條之1 第1
項、第449條第1項、第95條、第78條，裁定如主文。
中    華    民    國    97    年    9     月    17    日
                            民事第一庭
                                審判長法官  黃金石
                                法      官  林健彥
                                法      官  謝肅珍
以上正本證明與原本無異。
如不服本裁定應於送達後10日內向本院提出再抗告狀（並按他造
當事人之人數附繕本），並繳納再抗告費新臺幣1,000 元。
再為抗告應以適用法規顯有錯誤為理由，並經本院之許可，該許
可以原裁定所涉及之法律見解具有原則上之重要性者為限，並委
任律師為代理人。
中    華    民    國    97    年    9     月    17    日
                                書  記  官  蘇恒仁
附註：
抗告人之配偶、三親等內之血親、二親等內之姻親，或抗告人為
法人、中央或地方機關時，其所屬專任人員具有律師資格並經法
院認適當者，亦得為第三審代理人。
抗告人或其法定代理人具有律師資格者及前項情形，應於提起抗
告或委任時釋明之。


司法院資訊處製作；財團法人民間司法改革基金會備份。
